【裁判字號】    97,易,1553
【裁判日期】    970818
【裁判案由】    賭博
【裁判全文】
臺灣臺中地方法院刑事判決              97年度易字第1553號
公  訴  人  臺灣臺中地方法院檢察署檢察官
被      告  丙○
上列被告因賭博案件，經檢察官提起公訴（九十七年度偵字第七
五六七號），本院判決如下：
    主    文
丙○意圖營利，聚眾賭博，累犯，處有期徒刑陸月，如易科罰金
，以新臺幣壹仟元折算壹日。扣案之記錄本壹本及簽注單壹張均
沒收。
    犯罪事實
一、丙○前於民國九十六年間因賭博案件，經本院於九十六年九
    月三日，以九十六年度中簡字第九五八號判處有期徒刑二月
    確定，嗣經本院於同年十一月十九日，以九十六年度聲減字
    六一九一號裁定減為有期徒刑一月確定，甫於九十六年十二
    月二十一日易科罰金執行完畢。猶不知悛悔，基於意圖營利
    ，聚眾賭博之犯意，於九十七年三月十三日下午，在臺中市
    ○區○○路與福永街口公園內之公共場所，聚集不特定之多
    數人簽選號碼與之賭博財物，以此經營「香港六合彩」賭博
    。其賭法係由賭客以每注新臺幣（下同）七十元至一百元不
    等，當場向丙○下注，以核對每週當期香港六合彩開獎六組
    號碼為準，凡賭客簽中香港六合彩之二個組合號碼（俗稱二
    星），每注可得五十七倍之彩金，簽中三個組合號碼（俗稱
    三星），則每注可得五百七十倍之彩金，未簽中者，所繳之
    賭資即歸丙○所有，以此從中牟利。嗣於九十七年三月十三
    日下午二時四十分許，適有賭客甲○○在上址向丙○簽賭下
    注，由丙○抄寫甲○○簽選之號碼在其所有之記錄本時，為
    警當場查獲，並扣得丙○所有，供上開犯罪所用之記錄本一
    本，及甲○○與丙○對賭所用之當場賭博之工具簽注單一張
    。
二、案經臺中市警察局第三分局報請臺灣臺中地方法院檢察署檢
    察官偵查起訴。
    理    由
一、證據能力部分：按被告以外之人於審判外之言詞或書面陳述
    ，除法律有規定者外，不得作為證據。被告以外之人於審判
    外之陳述，雖不符前四條之規定，而經當事人於審判程序同
    意作為證據，法院審酌該言詞陳述或書面陳述作成時之情況
    ，認為適當者，亦得為證據。當事人、代理人或辯護人於法
    院調查證據時，知有第一百五十九條第一項不得為證據之情
    形，而未於言詞辯論終結前聲明異議者，視為有前項之同意
    ，刑事訴訟法第一百五十九條第一項、第一百五十九條之五
    分別定有明文。查被告丙○及公訴人於本件言詞辯論終結前
    ，對證人即共同被告甲○○於警詢及偵查中所為陳述之證據
    能力，均不爭執而未曾聲明異議，本院審酌該等言詞陳述作
    成之情況，並無非出於任意性、不正取供，或其他違法不當
    情事，且客觀上亦無顯不可信之情況，堪認為適當，揆諸前
    開說明，依法有證據能力，先予敘明。
二、訊據被告丙○固坦承扣案之記錄本確為伊所有，且為警查獲
    時其上確載有伊所書寫之０３、２１字樣等情不諱；惟仍矢
    口否認有何意圖營利，聚眾賭博之犯行，辯稱：伊當日係在
    進德路與福永街口公園內泡茶，約五、六分鐘後甲○○即持
    一張六合彩簽注單欲向伊下注，伊則揮手拒絕，現場照片上
    伊手持之筆及記錄本係員警查獲後要伊自皮包內取出者，記
    錄本上所載「０３」及「２１」字樣係伊於一周前因友人邀
    約於三月二十一日前往廟裡拜拜即記下，伊非當場在記錄本
    上書寫該等數字而為警查獲，伊當日未接受甲○○之下注簽
    賭云云。惟查：
（一）被告丙○前於本院行準備程序中乃供稱：扣案之記錄本上
      所書寫「０３」及「２１」之數字係伊所書寫，然非當日
      所寫，係為警查獲一周前伊友人邀約將於三月二十一日至
      廟裡拜拜時所記下，伊為警查獲當時手上確持一支筆無訛
      ，惟伊當日並未書寫任何數字在該記錄本上，伊不記得當
      時持筆做什麼等情（詳見本院案卷第四一頁）；然於本院
      審理中則改稱：查獲現場相片所示係伊剛從皮包拿起筆及
      簿子來，係員警叫伊拿出皮包出來給他看，伊不知道簿子
      上有寫三月二十一日之記載，伊皮包裡有錢，錢沒拿出來
      ，後來警察把伊皮包倒出來還算裡面有多少錢，筆及簿子
      都是放在皮包內，員警叫伊把皮包內東西拿出來伊才拿出
      來，拿出來時簿子就是翻開顯現０３、２１字樣，警察到
      場時伊手上並無任何物品等語（詳見本院案卷第六四頁及
      第七六頁背面），已可見被告丙○前後就伊為警查獲時是
      否手執上開載有「０３」及「２１」數字之記錄本及筆等
      情前後所述顯非一致，核非無疑。況查，被告丙○事後於
      本院審理中復改稱：伊為警查獲時確實手持上開記錄本及
      筆，且記錄本上確有伊書寫之０３及２１字樣等語在卷（
      詳見本院案卷第七七頁背面），並核與證人即賭客甲○○
      於本院審理中證稱：為警查獲時被告丙○手上即持有卷附
      照片所示之記錄本等語（詳見本院案卷第七六頁背面）、
      證人即到場查獲之員警乙○○於本院審理中證稱：我們走
      過去，當場在被告丙○手上查獲一本簽注的本子，其上有
      書寫二、三個數目字，簽注本及筆係當場查獲時即在被告
      丙○手上等語（詳見本院案卷第七七頁）均相符，並有現
      場查獲之照片二幀存卷足參（附於警詢案卷第二二頁），
      顯見被告丙○前辯稱伊為警查獲當時未手持上開記錄本及
      筆而書寫任何數字云云，已委無足採。
（二）次以，被告丙○雖另辯稱伊為警查獲時縱使持有上開記錄
      本及筆，且記錄本上確已記載與同案被告甲○○所欲下注
      號碼相符之０３、２１字樣，然該字樣並非伊當場接受被
      告甲○○下注所書寫，係伊早於一周前即記載者，０３、
      ２１係指伊友人邀約同往廟裡拜拜之日子即三月二十一日
      之意，伊未接受甲○○之下注云云，且與證人甲○○於本
      院審理中證稱其將自己書寫之簽注單交予被告丙○欲向被
      告丙○下注，但被告丙○拒絕，其簽注款項也還沒有付即
      為警查獲，其未見過丙○之記錄本云云相符。然查，觀諸
      證人甲○○於六合彩簽注單書寫之號碼前兩個數字即為「
      ０３」及「２１」，而與被告丙○所有之記錄本上書寫之
      數字及順序完全相同，業為被告丙○所不爭執，復有簽注
      單一張及記錄本一本附卷可資比對，則若非被告丙○當場
      依序抄寫證人甲○○所欲簽注之號碼，豈有發生如此巧合
      情事之餘地；況被告前於警詢及偵查中既未曾以前詞置辯
      ，則益見被告丙○事後於本院始辯稱該等情節，自屬可疑
      。甚且，被告於本院審理中復未曾提供伊究係與何等友人
      相約於三月二十一日至廟裡拜拜之任何資料並請求傳喚該
      等證人以實其說，當堪認被告辯稱上情，顯屬空言矯飾之
      詞，無足憑信。再者，觀諸證人甲○○於警詢及本院審理
      中陳稱：警方當場在丙○手上查獲記錄本一本及簽注單一
      張，記錄本一本是丙○所有，簽注單一張是其所有等語（
      詳見警詢案卷第六頁）、其要跟丙○簽注，有將簽注單交
      與丙○，為警查獲時簽注單係交給丙○的等語（詳見本院
      案卷第七六頁正、背面），佐以證人乙○○於本院審理中
      結證陳稱：我們有線報知道有人在進德路與福永街附近簽
      注，我們在附近埋伏，看到甲○○拿一張紙給被告丙○簽
      注，我們就走過去，當場在被告丙○手上查獲一本簽注的
      本子及筆，其上有書寫二、三個數目字，與甲○○所簽寫
      的數字完全符合，我們有照相存證，我們是看到被告丙○
      在寫東西在記錄本上，我們才過去，我們查獲當時，甲○
      ○的簽注單也在丙○手上查獲等語（詳見本院案卷第七七
      頁），復有簽注單及記錄本扣案可憑，自堪認記錄本上之
      數字確係被告丙○收下證人甲○○所交付之六合彩簽注單
      後始當場書寫者，甚為明確。準此，可見被告丙○上開辯
      解，即無可採信，而證人甲○○前證稱被告丙○乃拒絕其
      下注，且其未見被告丙○當場抄寫上開簽注號碼云云，亦
      不足採信，而均顯非足為有利被告丙○之證據，蓋若被告
      丙○確已拒絕證人甲○○所為簽注，常理以言，當無收取
      證人甲○○所交付上開簽注單之必要，且證人甲○○既證
      稱其交付簽注單予被告丙○後，員警旋即上前查獲等情在
      卷，則證人甲○○於該等情境下自有因未留意被告丙○是
      否業已簽寫其所為簽注號碼，甫不知或未見被告丙○有無
      書寫上開記錄本之可能。
（三）綜上以言，被告丙○為警查獲時手上既確實持有扣案之記
      錄本、簽注單及筆等物無訛，則足認被告丙○乃係收取證
      人甲○○所交付欲簽注之簽注單後，正手執記錄本書寫甲
      ○○所欲簽注之號碼０３、２１時旋即為警查獲，並在伊
      手上扣得該記錄本及甲○○所交付之簽注單一紙，而接受
      證人甲○○所為簽注，僅未收取任何簽注款項，與賭客甲
      ○○已達成對賭之意思合致，容無疑義。基上，被告丙○
      之前揭情詞，顯屬矯飾卸責之詞，無可憑取。本案事證明
      確，被告之犯行，堪予認定。
三、按賭博罪乃所謂之「對向犯」，以二個或二個以上之行為者
    ，彼此相互對立之意思經合致即成立犯罪。查證人即賭客甲
    ○○乃將已書寫簽選號碼之簽注單交給被告丙○，而由被告
    丙○同意證人甲○○之簽注而將簽注號碼抄寫記錄在記錄本
    時為警查獲，已如上述，則被告丙○與證人甲○○二人相互
    對賭之意思表示已然合致，賭博行為因而既遂，不因被告是
    否未及抄寫完成，或者證人甲○○已否交付賭資而有不同。
    核被告所為，係犯刑法第二百六十八條之意圖營利，聚眾賭
    博罪；又被告身兼決定勝負於偶然變數之賭博者身分，與其
    他簽賭者同在公共場所對賭，係犯刑法第二百六十六條第一
    項前段之普通賭博罪。又被告所為意圖營利聚眾賭博及在公
    共場所賭博財物之行為，係基於一個賭博犯意之決定，以達
    成同一犯罪之各個舉動，為一行為觸犯前開二罪名，屬於想
    像競合犯，應從情節較重之意圖營利聚眾賭博罪處斷。又被
    告前於民國九十六年間因賭博案件，經本院於九十六年九月
    三日判處有期徒刑二月確定，嗣經本院於同年十一月十九日
    裁定減為有期徒刑一月確定，於九十六年十二月二十一日易
    科罰金執行完畢，有臺灣高等法院被告前案紀錄表在卷可查
    ，其於有期徒刑執行完畢後五年以內故意再犯本件有期徒刑
    以上之罪，為累犯，應依刑法第四十七條第一項之規定加重
    其刑。爰審酌被告前已有兩次賭博之相類犯行，素行不良，
    顯然不知警惕，且自始否認犯行，犯罪後之態度欠佳，又不
    思循正途獲取金錢，竟經營六合彩賭博，供人簽賭財物，以
    從中獲取不法利益，助長社會僥倖心理，使人廢時失業，易
    趨於遊惰，對社會風氣有極為不良之影響，及兼衡其犯罪手
    段、業已年過六旬、其品行及智識程度等一切情狀，量處如
    主文所示之刑，並諭知易科罰金之折算標準。按當場賭博之
    器具，不問屬於犯人與否，沒收之，係採義務沒收主義，自
    應優先於採職權主義之刑法第三十八條第一項第二款而適用
    （最高法院七十九年臺上字第五一三七號判例參照），而本
    案當場查獲甲○○所交付之簽注單一張乃當場賭博之工具（
    最高法院八十七年度台非字第二０七號判決參照），依刑法
    法第二百六十六條第二項規定，不問屬於犯人與否，沒收之
    。又扣案之記錄本一本，僅為被告所有而供自行抄寫以核對
    賭客甲○○所簽注號碼為何之記錄資料，為供上開犯罪所用
    之物，尚非當場對賭之工具，是依刑法第三十八條第一項第
    二款規定宣告沒收。另扣案之現金一萬一千六百十四元，既
    經被告丙○迭次否認為伊上開犯罪所得，此外復查無其他積
    極證據足認係供被告上開犯罪所用或因上開犯罪所得之物，
    亦不得併為沒收之諭知，附此說明。
據上論斷，應依刑事訴訟法第二百九十九條第一項前段，刑法第
二百六十八條後段、第二百六十六條第一項前段、第二項、第五
十五條、第四十一條第一項前段、第四十七條第一項、第三十八
條第一項第二款，刑法施行法第一條之一第一項、第二項前段，
判決如主文。
中    華    民    國    97    年    8     月    18    日
                  刑事第四庭    法  官  許惠瑜
以上正本證明與原本無異。
如不服本判決，應於收受送達後10日內向本院提出上訴書狀（應
敘述具體理由並附繕本）。
上訴書如未敘述理由，應於上訴期間屆滿後20日內補提理由書於
本院。
                                書記官  陳佳君
中    華    民    國    97    年    8     月    18    日
附錄本案論罪科刑法條全文：
刑法第二百六十六條：
在公共場所或公眾得出入之場所賭博財物者，處一千元以下罰金
。但以供人暫時娛樂之物為賭者，不在此限。
當場賭博之器具與在賭檯或兌換籌碼處之財物，不問屬於犯人與
否，沒收之。
刑法第二百六十八條：
意圖營利，供給賭博場所或聚眾賭博者，處三年以下有期徒刑，
得併科三千元以下罰金。


司法院資訊處製作；財團法人民間司法改革基金會備份。
